【裁判字號】    98,台上,1956
【裁判日期】    980409
【裁判案由】    違反毒品危害防制條例
【裁判全文】
最高法院刑事判決            九十八年度台上字第一九五六號
上  訴  人  甲○○
            乙○○
共     同
選任辯護人  陳雅萍律師
上列上訴人等因違反毒品危害防制條例案件，不服台灣高等法院
中華民國九十八年一月二十日第二審判決（九十七年度上訴字第
三二五七號，起訴案號：台灣板橋地方法院檢察署九十六年度偵
字第四三六五號），提起上訴，本院判決如下：
    主  文
上訴駁回。
    理  由
按刑事訴訟法第三百七十七條規定：上訴於第三審法院，非以判
決違背法令為理由，不得為之。是提起第三審上訴，應以原判決
違背法令為理由，係屬法定要件。如果上訴理由書狀並未依據卷
內訴訟資料，具體指摘原判決不適用何種法則或如何適用不當，
或所指摘原判決違法情事，顯與法律規定得為第三審上訴理由之
違法情形，不相適合時，均應認其上訴為違背法律上之程式，予
以駁回。本件原審經審理結果，認為上訴人甲○○販賣第一級毒
品海洛因予張耀裕、趙國斌各一次均既遂，販賣海洛因予許瑞統
未遂，販賣第二級毒品安非他命予魏儀雯未遂；又上訴人乙○○
販賣海洛因予張元保、趙國斌各一次均既遂，及販賣安非他命予
吳志勇未遂。均犯行明確，因而就第一審關於上開部分之科刑判
決，均予撤銷改判。依序仍論甲○○以販賣第一級毒品罪，累犯
，共貳罪，各處有期徒刑拾玖年；販賣第一級毒品未遂罪，累犯
，處有期徒刑拾年；販賣第二級毒品未遂罪，累犯，處有期徒刑
捌年；及分別為相關從刑之宣告；主刑部分並定應執行有期徒刑
貳拾伍年。另依序論乙○○以販賣第一級毒品罪，共二罪，各處
有期徒刑拾捌年；販賣第二級毒品未遂罪，處有期徒刑柒年陸月
；及分別為相關從刑之宣告；主刑部分並定應執行有期徒刑貳拾
年。已詳敘其調查、取捨證據之結果及憑以認定犯罪事實之心證
理由。並就上訴人等否認犯行之供詞及其所辯各語認非可採，予
以論述及指駁。從形式上觀察，原判決尚無足以影響判決結果之
違背法令情形存在。上訴意旨略稱：(一)原判決調查職責未盡及理
由不備；甲○○未到過新莊、板橋一帶，張耀裕監聽譯文之通
話對象並非甲○○，該譯文內容與張耀裕警詢筆錄所述亦有出入
，原審未查明該通話之基地台為何，即認張耀裕之警詢筆錄有證
據能力。乙○○否認有監聽譯文所載與趙國斌之通話，原審未
查明該監聽譯文之記載有無錯誤之可能，及說明其何以具證據能
力。(二)本件並未調到監聽之原卷，無從判斷監聽之聲請、核准、
執行過程有無違法，原判決遽認監聽譯文有證據能力，有判決不
依證據及理由不備之違法。(三)原判決理由不備：甲○○自民國
九十六年二月八日晚間為警逮捕，迄翌日上午七時許製作警詢筆
錄，警方以尚未採尿及製作筆錄為由，拒絕甲○○休息之請求，
甲○○因徹夜未睡達精神耗弱狀態，並遭警員威脅、恫嚇，要求
照筆錄唸讀，其警詢時之自白非出於任意性，且與事實不符，應
無證據能力，原審未斟酌及此。未論述張耀裕、趙國彬、許瑞
統、魏儀雯、吳志勇於偵查中之證詞是否具「顯有不可信之情況
」，即認有證據能力。依趙國斌於警詢所述，無法確定甲○○
當日販賣海洛因予其既遂，原判決未說明其何以具較可信之特別
狀態及為證明犯罪事實存否所必要之理由。許瑞統既稱甲○○
販賣之海洛因「品質不好」，不能排除甲○○係以糖冒充海洛因
，原判決未採為甲○○有利之認定。原判決未敘明張元保警詢
所述情節未遭扭曲及與監聽譯文並無扞格，即認其警詢筆錄有證
據能力。(四)依監聽譯文，甲○○僅與魏儀雯討論毒品行情，並非
向其兜售安非他命，原判決論以販賣第二級毒品未遂罪，又未經
公訴人舉證證明該監聽譯文之真實性，有理由矛盾及理由不備之
違法。(五)依監聽譯文，乙○○對吳志勇之電話詢問僅稱「我要問
問看」，無從推知甲○○有對其販賣安非他命之犯意，原判決未
詳述吳志勇之警詢筆錄何以具較可信之特別狀態及為證明犯罪事
實存否所必要，而具證據能力之理由，即論乙○○以販賣第二級
毒品未遂罪，有違證據法則及有理由不備之違法等語。惟查：一
、採證認事、取捨證據及證據證明力之判斷，乃事實審法院之職
權，苟其採證認事之論斷無違證據法則，即不容任意指為違法。
原判決認定上訴人等有上揭販賣海洛因、安非他命之事實，係以
：(一)甲○○販賣海洛因予張耀裕部分，有張耀裕於警詢、偵查中
之證詞及通訊監察譯文（顯示證人張耀裕係直接聯繫甲○○欲拿
取海洛因）可稽，足證甲○○有此部分犯行；張耀裕於第一審改
稱：伊係與甲○○合買海洛因云云，與該通訊監察譯文內容所示
情節矛盾，難認可信，而其警詢筆錄所述情節與監聽譯文並無扞
格，且其於第一審證稱，警詢時確實有如筆錄所示之回答等語，
足認張耀裕先前於警詢之陳述具有較可信之特別狀況，且為證明
甲○○犯罪事實存否所必要，依刑事訴訟法第一百五十九條之二
規定，得為證據，張耀裕嗣後翻異前詞，無非係迴護甲○○之詞
，無從採取。(二)甲○○販賣海洛因予趙國斌部分，有趙國斌於警
詢、偵查中之證詞及通訊監察譯文（內容為甲○○與趙國斌洽談
海洛因交易之事）可稽，足證甲○○有此部分犯行；趙國斌於原
審改稱：伊未曾向甲○○購買毒品云云，與前揭證據資料矛盾，
無非事後迴護甲○○之詞，難認可採。又參酌第一審勘驗趙國斌
之警詢錄音帶，員警對趙國斌製作筆錄，係一問一答，並無趙國
斌於第一審翻供所稱員警先作好筆錄再命其朗誦、錄音，或有何
扭曲不實之情事；且趙國斌於原審證稱：其於警詢、偵查中確有
如警詢筆錄、偵查訊問筆錄所示內容之陳述等情，而趙國斌於偵
查中之供述與監聽譯文互核相符，其於警詢所述情節與監聽譯文
亦無扞格，是其先前於警詢之陳述具有較可信之特別狀況，且為
證明甲○○犯罪事實存否所必要，依刑事訴訟法第一百五十九條
之二規定，亦得為證據。(三)甲○○販賣海洛因予許瑞統未遂部分
，有許瑞統於偵查中及第一審之證詞及通訊監察譯文（內容為甲
○○與許瑞統洽談交易海洛因之事）可稽，足證甲○○有此部分
犯行；並以甲○○經許瑞統指證後，始於第一審改稱：伊係與「
阿財」之人欲以糖欺騙許瑞統，並未得逞云云，此依許瑞統所供
其與甲○○交易毒品之情形及通訊監察譯文所示，均無該所謂「
阿財」之人，甲○○此部分所辯自無可採。(四)甲○○販賣安非他
命予魏儀雯未遂部分，有魏儀雯於偵查中之證詞（陳稱：伊在電
話中問甲○○安非他命之價格，甲○○說二萬，問伊要不要，伊
說再看看後就沒有後續了等語）及通訊監察譯文（內容為甲○○
與魏儀雯洽談交易安非他命之事）可稽；參以魏儀雯於偵查中之
供述，並無魏儀雯於第一審所稱開玩笑之說詞，通訊監察譯文內
容亦無甲○○所辯向該證人借款未果之情形，其等關於該部分所
陳均無可採，足證甲○○確有此部分之犯行。(五)乙○○販賣海洛
因予張元保部分，有張元保於警詢之證詞（證述其向乙○○購買
海洛因之事實）及通訊監察譯文（內容為張元保與乙○○洽談交
海洛因之過程）可稽；張元保於第一審作證時改稱：伊不認識乙
○○，伊只向「阿狗」之不詳姓名人購買毒品云云，徵之其於交
互詰問時不願直接回答問題，多所隱諱，復拒絕作聲紋鑑定，而
其於警詢之供述，並無遭扭曲不實之情事，所述情節與監聽譯文
互無扞格，其先前於警詢之陳述，與審判中不符，但前者具有較
可信之特別狀況，且為證明乙○○犯罪事實存否所必要，依刑事
訴訟法第一百五十九條之二規定，得為證據，乙○○此部分犯行
堪以認定。(六)乙○○販賣海洛因予趙國斌部分，有趙國斌於警詢
（證述其向乙○○購買海洛因一小包）、偵查中之證詞（證述：
監聽譯文確為伊與乙○○之對話，談論的是海洛因交易的事）及
通訊監察譯文可稽，堪認乙○○有此部分犯行。趙國斌於第一審
改稱：伊不曾向乙○○購買毒品，伊與乙○○通話詢問毒品價錢
後，乙○○要帶伊去向他人拿毒品，警詢筆錄係警員編造、做好
筆錄後，要伊照唸、錄音等詞，且台北縣政府警察局蘆洲分局於
九十七年十一月二十七日以北縣警蘆刑字第0970042198號函覆稱
該乙○○與趙國斌之通訊監察錄音帶並未存留，而未能勘驗，但
經第一審勘驗趙國斌警詢錄音帶，並無事先製作筆錄再命其朗誦
，或有遭扭曲不實之情事，並參以趙國斌於第一審仍證稱：其於
警詢及偵查中確有如警詢、偵查筆錄所示內容之陳述等情，其偵
查筆錄與監聽譯文互核相符，且其警詢時之陳述與審判中不符，
以其先前陳述與監聽譯文相符，具有較可信之特別狀況，且為證
明乙○○犯罪事實存否所必要，依刑事訴訟法第一百五十九條之
二規定，亦得為證據；至趙國斌事後翻異之證詞，無非係迴護乙
○○之語，不能採取。(七)乙○○販賣安非他命予吳志勇未遂部分
，有吳志勇於偵查中之證詞（證述其向乙○○洽購安非他命之經
過）及通訊監察譯文（顯示乙○○與吳志勇洽談交易安非他命，
因乙○○表示交易數量不夠而未成交）可稽，堪認乙○○有此部
分犯行。吳志勇於第一審改稱：伊不曾向乙○○買過毒品云云，
然又稱：上訴人兄弟二人均稱呼其「小胖」，伊於偵查中之證詞
均係基於其自由意思所回答等語，參酌其偵查中證述之情節與監
聽譯文互核相符，較諸在第一審空泛其詞改稱未向乙○○購買毒
品之情形，應較為可信，自難執為乙○○有利之認定各等情。俱
依卷證逐一審認、論駁綦詳，其推理論斷衡諸經驗及論理等證據
法則皆無違背，不能指為違法。二、依甲○○警詢筆錄之記載，
其於九十六年二月八日下午八時三十分許為警查獲，迄翌日上午
七時十分許始經其同意，進行偵詢、製作筆錄；且第一審勘驗甲
○○警詢時錄音，依其勘驗筆錄所載，甲○○於警詢時對答之音
量、語氣、語調均屬正常，與警員間一問一答，顯非事先製作筆
錄、要甲○○朗誦並錄音；況其間，甲○○曾打哈欠，警員問其
是否休息，甲○○未正面回答，仍繼續答詢，並否認有販賣毒品
予張耀裕、趙國斌之事等情。俱難認有上訴意旨所指警員拒絕其
休息之請求，及遭警員威脅、恫嚇，要求照筆錄唸讀之情形，原
判決據此認甲○○警詢時之自白具任意性，自無違誤。三、刑事
訴訟法第三百七十九條第十款所謂應行調查之證據範圍，係以事
實審審判中案內所存在之一切與待證事實有關之證據為限，案內
所不存在之證據，自不得命原法院為發見真實，應依職權從各方
面蒐集證據詳加調查。原判決所引用包括甲○○與張耀裕間、乙
○○與趙國斌間等之通訊監察譯文內容，分別與張耀裕、趙國斌
、許瑞統、魏儀雯、張元保、吳志勇分別於警詢或偵、審中證詞
一致，案內並無其中有何不相符合之具體跡證，或通訊監察書之
核發、執行程序顯有違法之情形，原審未調查各該譯文之記載有
無錯誤，張耀裕通話之基地台為何，及調得監聽之相關原卷以資
稽核，自無違背調查證據之必要性；又依原判決關於證據之取捨
論斷，上開證人等於偵查中之供述，並無「顯有不可信之情況」
，原判決且未採用吳志勇之警詢供述為論罪依據，其未說明上開
證人等於偵查中之供述，何以並無「顯有不可信之情況」，而具
證據能力之理由，及贅述吳志勇警詢供述是否具證據能力，均於
判決無影響，亦與得為第三審上訴理由之違法情形，不相適合。
經核其餘上訴意旨，亦係置原判決所為明白論斷於不顧，仍持已
為原判決指駁之陳詞再事爭辯，及對於事實審法院取捨證據與自
由判斷證據證明力之職權行使，徒以自己之說詞，任意指摘，難
認已符合首揭法定之第三審上訴要件。本件上訴違背法律上之程
式，應予駁回。
據上論結，應依刑事訴訟法第三百九十五條前段，判決如主文。
中    華    民    國  九十八  年    四    月    九    日
                      最高法院刑事第九庭
                          審判長法官  邵  燕  玲
                                法官  李  伯  道
                                法官  孫  增  同
                                法官  李  英  勇
                                法官  許  錦  印
      本件正本證明與原本無異
                                      書  記  官
中    華    民    國  九十八  年    四    月   十三   日
                                                      Ｅ


司法院資訊處製作；財團法人民間司法改革基金會備份。
